臺灣彰化地方法院民事判決　96年度婚字第557號
原　　　告　乙○○
被　　　告　甲○○
上列當事人間確認婚姻不成立事件，於民國96年12月24日言詞
辯論終結，本院判決如下：
    主      文
確認原告與被告間之婚姻關係不成立。
訴訟費用由被告新台幣參仟元負擔。
    事實及理由
一、原告主張：按結婚應有公開儀式及兩人以上之證人。本件兩
    造於民國（下同）69年10月02日填寫結婚證書，並向彰化縣
    芳苑鄉戶政事務所辦理結婚登記，然兩造結婚並無舉行公開
    結婚儀式，亦未邀請任何親友參加婚宴，不符合結婚之法定
    儀式，兩造間之婚姻關係不成立等語。並聲明：請求判決如
    主文所示。
二、被告則以：當時原告已有小孩在坐月子，是伊阿工作主，請
    伊叔公跟原告父親談婚姻程序的，五、六萬是餅錢，後來就
    拿戶口辦理結婚登記、小孩戶籍登記，沒有找人來請客。對
    方說不要，也沒有告知親友。也沒有辦理公證。伊要原告回
    來等語，並聲明：請求駁回原告之訴。
三、得心證之理由：
（一）查原告以兩造雖於戶籍謄本登記互為配偶，但未舉行公開
      儀式為由，請求確認兩造婚姻關係不成立，因此，兩造結
      婚究否有無行公開儀式，使其婚姻關係之存否不明確，致
      原告婚姻關係之法律上地位有受侵害之危險，得藉由確認
      判決排除上述不安定之狀態，即有受確認判決之法律上利
      益，合先說明。
（二）按結婚，應有公開儀式及二人以上之證人，民法第九百八
      十二條第一項定有明文。又結婚，不具備第九百八十二條
      第一項之方式者，無效，民法第九百八十八條第一款亦設
      有規定。次按所謂「公開之儀式」係指結婚之當事人應行
      定式之儀禮，使不特定人得以共聞共見認識其為結婚為已
      足，至於當時鋪排穿戴之為何，在非所較。（最高法院五
      十一年台上字第五五一號判例及六十九年台上字第二００
      一號判決意旨參照）。查，本件原告主張兩造雖有結婚辦
      理登記，惟未舉行公開儀式等事實，爰依法確認兩造婚姻
      關係不成立等情，業據提出戶籍謄本二件及結婚證書影本
      為證，並經被告於本院自認無訛，堪認原告主張為真實。
      雖被告辯稱：是伊阿公做主，請伊叔公跟原告父親談婚姻
      程序的，五、六萬是餅錢，後來就拿戶口辦理結婚登記、
      小孩戶籍登記，沒有找人來請客。對方說不要，也沒有告
      知親友。也沒有辦理公證云云，然兩造結婚既無公開儀式
      之舉行，即不具備結婚之形式要件，自推翻結婚登記之推
      定效力，是兩造婚姻關係不成立自明。從而，原告訴請確
      認兩造婚姻關係不成立，核無不合，應予准許。
四、訴訟費用負擔之依據：民事訴訟法第78條。
中　　華　　民　　國　　96　　年　　12　　月　　31　　日
                    家事法庭      法　官　張德寬
以上正本係照原本作成
如對本判決上訴應於送達後20日內向本院提出上訴狀 (須附繕本
)
中　　華　　民　　國　　96　　年　　12　　月　　31　　日
                                  書記官  謝志鑫
